臺灣板橋地方法院民事判決　九十一年度親字第五四號
　　原　　　告　丙○○
　　特別代理人　甲○○
　　被　　　告　甲○○
右當事人間請求確認生父母事實存在事件，本院判決如左：
    主      文
原告之訴駁回。
訴訟費用由原告負擔。
    事　　實
甲、原告方面：
    聲明、陳述及證據詳如民事起訴狀所載（如附件）。
乙、被告方面：
    本件未經言詞辯論，被告爰未提出辯論之聲明及陳述。
    理　　由
一、按原告之訴，依其所訴之事實，在法律上顯無理由者，法院得不經言詞辯論，逕
    以判決駁回之，民事訴訟法第二百四十九條第二項定有明文。
二、次按妻之受胎，係在婚姻關係存續中者，推定其所生子女為婚生子女。前項推定
    ，如夫妻之一方能證明妻非自夫受胎者，得提起否認之訴。但應於知悉子女出生
    之日起，一年內為之，民法第一千零六十三條定有明文。從而，依該民法否認子
    女之訴之規定，雖依法僅得由該夫妻之一方提起，並受有除斥期間一年之限制，
    惟此仍係規範於該遭否認之子女，係「自該一方即妻有受胎之事實」，並受婚生
    推定為前提，而使得該夫妻一方舉證加以否認自他方受胎之事實。否則，如該非
    親生之子女即遭否認之子女，即於該夫妻之一方均無受胎之事實，則顯非該法條
    雖規定之文意所得適用，至於該此種「該夫或妻之一方均無受胎之事實」是否於
    該身分之安定性之考量，而得類推相當於該「實質上否認之女之訴」（此有台灣
    高等法院八十八年家上字第三三九號民事判決及最高法院八十八年台上字第二三
    一八號判決足資參佐），而受相同於該除斥期間之限制，則屬另事。
三、經查本件原告起訴主張被告二人實為該原告之生父、生母，雖因當初原告出生，
    被告乙○○之父親，因反對被告二人婚事，為報該原告戶口唯恐使原告成為一私
    生子，故乃商請友人登記於該訴外人施花尚、蔡銀之子女名下（現並已登記出養
    予被告甲○○），此有該原告之起訴狀所陳及提出之本身戶籍謄本，並登記有其
　　父施花尚、母蔡銀為憑。從而，以該原告依其戶籍登記乃為該父施花尚、母蔡銀
　　之子女，則現原告以其實際生父、生母應為被告二人，依法就此原告與被告二人
　　之親子關係（法律關係）之得否確認，如前理由一所述，涉及該婚生子女之否認
　　有無前述理由一、所示而生受該否認除斥期間之限制，而第三人均無法再為確認
　　，固屬另事。惟本件原告所提起者，未循上開法律關係存否之是否得提起加以確
　　認，其遽為訴請確認該「生父生母」之自然血緣事實為提起本件確認該「事實問
　　題」（此分經本院九十一年四月二十六日及同年五月三十日準備程序闡明在案）
　　，就其所主張之民事訴訟法二百四十七條第一後項段項及第二項所稱「為法律關
　　係基礎事實存否之訴」而言，其所為待確認之事實，無非乃係為「法律關係存否
　　之基礎事實」，意即其所確認之客體乃為「法律評價之生活事實」，而非「單純
　　自然事實」，而所評價者更須得為法律關係存否之基礎事實，並以不能提起他項
　　訴訟為限，此觀上開民事訴訟法法條之規定自明。從而以該本件原告姑不論其因
　　身分之安定性考量，而是否有不得再加否認其身分為該父施花尚、母蔡銀子女地
　　位之問題（如該理由一所闡示），然就該原告起訴主張確認之自然血統關係（其
　　何人所生之生父母事實），於該法律上所評價者乃為親子之法律關係為是，否則
　　如該親子關係依法已確定而任何人不得再為歧異之主張時，就此種自然血統聯絡
　　之生父母事實，於該親子關係確定下，再求得為訴權確認下，即無法律評價之實
　　益可言，亦非該現行民事訴訟法二百四十七條第一後段項及第二項所稱「為法律
　　關係基礎事實存否之訴」所預設事實問題之確認無疑。從而，本院綜上所認姑不
　　論該原告得否再為否認其本身法律上父母子女即親子關係之訴或確認，原告依該
　　現行民事訴訟法二百四十七條第一後段項及第二項所規定為訴請該兩造間之為生
　　父母之自然血緣關係，顯有未合，其所為本件請求顯無理由，依法爰由本院不經
　　言詞辯論，予以判決駁回。
四、結論：本件原告之訴為無理由，依民事訴訟法民事訴訟法第二百四十九條第二項
    ，第七十八條，判決如主文。
中　　　華　　　民　　　國　　九十一　　年　　　六　　　月　　　四　　　日
                                    臺灣板橋地方法院家事法庭
~B法　　　官　楊志勇
右為正本係照原本作成。
如對本判決不服，須於判決送達後二十日內向本院提出上訴狀。
中　　　華　　　民　　　國　　九十一　　年　　　六　　　月　　　四　　　日
~B法院書記官　尤朝松
